【裁判字號】    98,易,530
【裁判日期】    980617
【裁判案由】    竊盜
【裁判全文】
臺灣臺南地方法院刑事判決               98年度易字第530號
公  訴  人  臺灣臺南地方法院檢察署檢察官
被      告  丁○○
                    現押於臺灣臺南看守所
上列被告因竊盜案件，經檢察官提起公訴（98年度偵緝字第374
號），本院判決如下：
    主  文
丁○○共同攜帶兇器竊盜，累犯，處有期徒刑捌月。扣案之油壓
剪、鋰魚鉗各壹支沒收。
    事  實
一、丁○○於民國93年間，因竊盜案件，經臺灣高等法院臺南分
    院，以92年度上易字第1006號案，判處有期徒刑1年6月確定
    ，於94年11月10日縮刑期滿執行完畢，猶不知悔改，復與真
    實姓名不詳綽號「阿龍」之成年男子，共同基於意圖為自己
    不法所有之犯意聯絡，於98年1月12日14時許，共乘車號P3V
    -272號重型機車，並攜帶客觀上可供兇器使用之小油壓剪及
    鋰魚鉗各1支，至臺南縣新化鎮○○段1026號地號54工兵群
    所屬正在維修中之火砲觀測台內 (以下簡稱觀測台)，竊取
    日光燈座1組、燈管安定器20組及鋁製輕鋼架35支，加以捆
    綁、堆置得手後，於同日15許，為巡哨人員甲○○及丙○○
    發現，通報士官長戊○○及維修工人到場後入內查看，丁○○即駕駛上開重機車欲逃逸，為甲○○等人合力逮捕後報警
    查獲，並於該機車置物箱內扣得丁○○所有，供預備作案用
    之小油壓剪及鋰魚鉗各1支，綽號「阿龍」之男子則趁隙逃
    逸。
二、案經臺南縣警察局新化分局報請臺灣臺南地方法院檢察署檢
    察官偵查終結後提起公訴。
    理  由
甲、程序部分：
一、證人戊○○、甲○○、丙○○等人於警詢時之證述，係被告
    以外之人於審判外之陳述，且被告不同意作為證據，依刑事
    訴訟法第159條第1項、第159條之5第1項之規定，原則上不
    得作為本案裁判基礎之證據資料。檢察官復未證明證人先前
    於警詢中之證述，「具有較可信之特別情況，且為證明犯罪
    事實存否所必要」此一外部情況要件，自不符合刑事訴訟法
    第159條之2例外得作為證據之要件規定，而無法回復其證據
    能力。
二、按證人依法應具結而未具結者，其證言意見，不得作為證據
    。又被告以外之人於偵查中向檢察官所為之陳述，除顯有不
    可信之情況者外，得為證據，刑事訴訟法第158-3條、第159
    -1條第2項，分別定有明文。證人即被告以外之人於檢察官
    偵查中之證言性質上均屬傳聞證據，然而現階段刑事訴訟法
    規定檢察官代表國家偵查犯罪、實施公訴，依法有訊問被告
    、證人及鑑定人之權，證人、鑑定人且須具結，而實務運作
    時，偵查中檢察官向被告以外之人所取得之陳述，原則上均
    能遵守法律規定，不致違法取供，其可信性極高，此有92年
    2月6日司法院所編印刑事訴訟法、刑事訴訟施行法部分修正
    條文對照表，說明欄內之記載可稽 (見該表第21頁)。故刑
    事訴訟法第159條之1第2項所定「顯有不可信之情況」等語
    ，應係指檢官於取得證言之程序上如未違反法律規定時，即
    非屬顯有不可信之狀況，應有證據能力；至於證人、鑑定人
    之證言與實際事實是否相符尚有疑問，未經本院採信部分，
    則應屬實體上證明力之問題，尚與是否具有證據能力無關。
    經查：證人戊○○、甲○○、丙○○等人於檢察官偵查中之
    證言，均經過具結 (見98年度偵字第1422號卷，以下稱偵卷
    第16-21頁)，雖被告不同意作為證據，然本院查無檢察官於
    取得證言之過程中，有何顯有不可信之情況，故檢察官所提
    出此部分證據方法，自得採為本院判決之基礎。
三、被告之自白，非出於強暴、脅迫、利誘、詐欺、疲勞訊問、
    違法羈押或其他不正之方法，且與事實相符者，得為證據；
    又被告或共犯之自白，不得作為有罪判決之唯一證據，仍應
    調查其他必要之證據，以察其是否與事實相符；再被告以外
    之人於審判外之言詞或書面陳述，除法律有規定者外，不得
    作為證據，刑事訴訟法第156條第1項、第2項、第159條第1
    項，分別定有明文。依此被告並非前條之「被告以外之人」
    ，其於審判外，警詢及偵查中之證言，如非出於強暴、脅迫
    、利誘、詐欺、疲勞訊問、違法羈押或其他不正之方法而取
    得，經合法調查取得，且與事實相符者，自得作為證據，而
    為本院裁判之基楚。今被告於警詢及檢察官偵查中之供詞，
    並無任何證據足以證明有上揭不得作為證據之情形，自有證
    據能力。經查被告於本院審理中雖一度供稱：其被逮捕當時
    ，有被工人拿棍子打頭部云云 (見本院卷第74頁)，此部分
    縱然屬實，惟對被告於警局、檢察官偵查中之供詞，並無任
    何影響，此有被告於本院審理中之供詞可稽 (見本院卷第75
    頁)，故本院認為，被告於警詢、檢察官偵查中之供述，亦
    有證據能力。
四、員警調查中所拍攝之照片 (見警卷第18-21頁)係以機械（照
    相機）方式所留存之影像，並非依憑人之記憶再加以轉述而
    得，殊無傳聞證據排除法則之適用，復無證據證明係公務員
    違背法定程序或經偽造、變造所取得，又與本件事實具有相
    當之關聯性，應認該等照片亦有證據能力。
乙、實體部分：
一、訊據被告丁○○對於上揭前案執行紀錄；與綽號「阿龍」之
    成年男子，於上揭時間、地點為上揭人員逮捕，並為警扣得
    上揭物品乙節，並不否認。此部分事實且有：
    被告之臺灣高等法院前案紀錄表。
    證人甲○○、丙○○、戊○○等人於檢察官偵查中經具結
      後之證言。
    被告於警詢、檢察官偵查及本院審理中之自白。
    扣案之小油壓剪及鋰魚鉗。
    等件可證，此部分事實當可認定。
二、惟被告矢口否認有竊盜犯行，辯稱：因為阿龍要到那裏上廁
    所，所以載我去那裏，我沒有偷東西；在警察局我也沒有說
    要拆東西去回收場賣云云。經查：
  (一)經本院勘驗被告之警詢筆錄，被告於警詢中供稱：進去後地
    上亂七八糟，我就把他撿一撿，想說拿去回收，看是要吃飯
    或是做什麼花費之用。.... 我跟我朋友看到的時候，順手
    在那邊撿一撿、就在那邊拔一拔，就把它拆一拆，那個用手
    就可以拔下來了.... 要拿去回收場賣等語，此有本院98年5
    月21日勘驗筆錄可稽 (見本院卷第64頁)；又被告於檢察官
    偵查中供稱：我有撿起來分類，我撿的東西如我在警卷打勾
    的東西 (見警卷第20頁上方照片)，數量如照片所照的....
    有裝到袋子.... 拿那些東西是想要賣等語 (見偵卷第8、9
    頁)，已坦承其於觀測台內係欲取上揭物品販賣之事實。
  (二)被告於警詢、檢察官偵查中雖均辯稱：以為是他人不要之物
    ，所以予以撿拾云云。然查：被告於現場撿拾之日光燈座1
    組 (見警卷第19頁上方照片)、燈管安定器20組 (見警卷第
    20頁上方照片)及鋁製輕鋼架35支 (見警卷第19頁下方照片)
    ，由外表觀之均為新品，並無殘缺，功能完好且均堪以使用
    ，此有員警所拍攝之現場照片可稽。再本院於98年4月30日
    至現場履勘，該觀測台現場正處於整修之中，所有置於該觀
    測台內之日光燈座、燈管安定器及鋁製輕鋼架均為新品放置
    於現場待供維修工人裝修之用，此有該日本院勘驗筆錄及所
    攝勘驗現場照片可稽 (見本院卷第30-45頁)，依一般人通常
    之標準，一望即知絕非他人棄置不要之物，被告辯稱以為是
    他人棄置不要之物云云，顯為卸責之詞而不足採，被告意圖
    為自己不法所有之犯意，已堪認定。
  (三)按攜帶兇器竊盜者，屬加重竊盜罪，刑法第321條第1項第3
    款，定有明文。次按刑法第321條第1項第3款之攜帶兇器竊
    盜罪，係以行為人攜帶兇器竊盜為其加重條件，此所謂兇器
    ，其種類並無限制，凡客觀上足對人之生命、身體、安全構
    成威脅，具有危險性之兇器均屬之，最高法院98年度台上字
    第713號，著有判決可稽。依此行為人為竊盜犯行時，隨身
    所攜帶之物品如客觀上足對人之生命、身體、安全構成威脅
    ，即屬攜帶兇器竊盜之範籌，並不以取出使用為必要。而被
    告為本件竊盜行為遭警逮捕時，於其機車置物箱內所查扣之
    小油壓剪及鋰魚鉗各1支，為金屬材質、質地堅硬，客觀上
    足對人之生命、身體、安全構成威脅，確屬可供兇器之使用
    無訛；再被告竊盜上揭財物之時，將機車騎乘至上揭觀測台
    內，此亦經被告坦承在卷，並有本院現場勘驗筆錄可稽 (見
    本院卷第30、31頁)，依此足認雖無證據足以證明被告為竊
    盜行為時曾將上揭扣案物取出使用，惟該扣案物亦處於被告
    身旁，隨時可以取出使用之狀態，自仍屬隨身攜帶兇器之範
    籌。
  (四)復按最高法院94年度台上字第2250號判決意旨稱：「上訴人
    所竊之物，既以加以捆綁妥當，並成堆放置於地上，不得謂
    非已移入於自己實力支配之下，其竊盜行為即已完成，自難
    因其尚未搬至上訴人之機車，而謂為竊盜未遂。」等語。經
    查：被告為警查獲當時，既已將日光燈座1組、燈管安定器
    20組及鋁製輕鋼架35支等物加以綑邦、堆置，此有被告於警
    詢中之供述 (見警卷第3、4)及現場照片 (見警卷第19、20
    頁)可稽，此時被告即已將上揭物品移入自己實力支配之下
    。本院雖查無證據足以證明被告為警查獲當時已將上揭物品
    搬上其所騎乘之機車，依上揭見解亦無礙被告已經得手之事
    實。
  (五)另再參酌：被告既辯稱其與綽號阿龍之人僅到上揭地點上廁
    所，而非竊盜云云，為何證人戊○○、甲○○、丙○○等人
    到場時綽號阿龍之人及被告均急於逃離現場？又縱認被告及
    綽號阿龍之人，因耽心證人戊○○等人誤會，一時情急而逃
    跑，於事後被告為警查獲逮捕之後，綽號阿龍之人為何不出
    面為被告辯白？又被告為何拒絕供述阿龍之人之真實年籍資
    料及聯絡方法，供本院傳喚查證，以還被告清白？再再均與
    常情不符，足認被告所辯亦不足採，其確與綽號阿龍之人基
    於共同之犯意為上揭竊盜行為。
  (六)綜上所述，本件事證已甚明確，被告自白部分與事實相符，
    當可採信，所辯部分與事實不符，不足採信，被告犯行堪以
    認定，應予依法論科。
  (七)末公訴意旨稱：被告以扣案之小油壓剪及鋰魚鉗竊取原本裝
    置於觀測台天花板上之日光燈座等物，並輔以(1)證人戊○○
    、甲○○、丙○○於檢察官偵查中證稱：日光燈座、輕鋼架
    、燈管安定器都是裝在天花板上的等語 (見偵卷第16頁)，
    (2)扣案之小油壓剪及鋰魚鉗上並無灰塵及油漬，且鋰魚鉗上
    尚留有鐵釘1根未取下，應似使用過。(3)證人證人甲○○、
    丙○○於檢察官偵查；戊○○於本院審理中均證稱：現場有
    敲打的聲音等語 (見偵卷第17頁、本院卷第71頁)應是以扣
    案物敲打。等情為證。然查：被告自警詢、檢察官偵查及
    本院審理中均堅詞否認日光燈座等物係自觀測台天花板上取
    下者，其供詞前後尚屬一致，並無矛盾；小油壓剪及鋰魚
    鉗確係於被告之機車置物箱內為警查獲，而非於被告手中查
    獲者；扣案之小油壓剪及鋰魚鉗上並無灰塵、油漬，尚無
    法證明被告曾持之於供竊盜使用；再鋰魚鉗上留存之鐵釘
    1 根無法證明係取自現場者敲打之聲音僅得以證明被告曾
    持物品敲打之事實，不能證明被告係持油壓剪或鋰魚鉗敲打
    者；觀測台1樓地板至天花板高約300公分，此有本院勘驗
    筆錄及勘驗照片可稽 (見本院卷第30、35頁)。而被告身型
    雖然壯碩，但並非高大，此有被告之現場勘驗照片可稽 (見
    本院卷第43頁)，而逮捕當時並未於現場查獲樓梯或可供被
    告等人墊腳、登高之物，難以證明被告如何至天花板上拆卸
    燈座。證人戊○○於本院審理中證稱：我於案發一週內看
    到燈在天花板上等語 (見本院卷第72頁反面)，足認證人戊○○等人看見燈座在天花板上之時間應非被告竊盜當日，而
    已距被告為本件竊盜行為有相當時日，而該觀測台地處偏僻
    ，平日並無軍方人員駐守該地，本院查無證據可以證明自證
    人戊○○看見燈座仍在天花板上至被告至現場竊取上揭物品
    之間，無他人進入該觀測台內破壞裝置於觀測台內天花板上
    之日光燈座或該燈座是否經現場維修工人裝置於天花板上。
    經本院勘驗觀測台結果，現場仍有許多日光燈座、電線等
    物散落各地，其中許多設備並有遭人破壞之痕跡，此有本院
    現場勘驗照片可稽 (見本院卷第35-43頁)，依此尚難遽以認
    定被告所竊得之燈座等物，係由觀測台之天花板上所拆卸者
    ，此部分公訴意旨似有未洽，附此敘明。
三、核被告所為，係犯刑法第321條第1項第3款之攜帶兇器加重
    竊盜罪。被告係以自己共同犯罪之意思與綽號阿龍之人共同
    實施犯罪行為，依刑法第28條之規定，為共同正犯。查被告
    有事實欄所述論罪科刑紀錄，此有臺灣高等法院被告前案紀
    錄表1紙附卷可稽, 其於執行完畢後5年內，再犯本案之罪係
    屬累犯，應依刑法第47條第1項之規定加重其刑。爰審酌被
    告犯罪之動機、目的、手段、所生損害、拒絕供出共犯之年
    籍等資料及犯罪後尤矯言掩飾犯行，否認犯罪，難認犯後態
    度良好等一切情狀，量處如主文所示之刑，以資懲戒。另扣
    案之小油壓剪及鋰魚鉗各1支，既可供兇器使用，亦可供被
    告剪斷物品供竊盜預備之用，自應依刑法第38條第1項第2款
    之規定宣告沒收。
據上論斷，應依刑事訴訟法第299條第1項前段，刑法第28條、第
321條第1項第3款、第47條、第38條第1項第2款，判決如主文。
本案經檢察官乙○○到庭執行職務
中    華    民    國    98    年    6     月    17    日
                        刑事第六庭法  官  蔡直青
以上正本證明與原本無異。
如不服本判決應於收受本判決後10日內向本院提出上訴書狀，並
應敘述具體理由。其未敘述上訴理由者，應於上訴期間屆滿後20
日內向本院補提理由書狀（均須按他造當事人之人數附繕本）「
切勿逕送上級法院」。
                                  書記官  王政煌
中    華    民    國    98    年    6     月    17    日
附錄本案論罪科刑法條全文
刑  法
第  321   條  （加重竊盜罪）
犯竊盜罪而有左列情形之一者，處六月以上、五年以下有期徒
  刑：
  一、於夜間侵入住宅或有人居住之建築物、船艦或隱匿其內而
      犯之者。
  二、毀越門扇、牆垣或其他安全設備而犯之者。
  三、攜帶兇器而犯之者。
  四、結夥三人以上而犯之者。
  五、乘火災、水災或其他災害之際而犯之者。
  六、在車站或埠頭而犯之者。
前項之未遂犯罰之。


司法院資訊處製作；財團法人民間司法改革基金會備份。
